【裁判字號】    98,交抗,862
【裁判日期】    981217
【裁判案由】    聲明異議
【裁判全文】
臺灣高等法院高雄分院刑事裁定         98年度交抗字第862號
抗 告 人  交通部公路總局高雄區監理所
代 表 人      劉育麟
受處分人      甲○○
                        另住高.
上列抗告人因交通違規聲明異議案件，不服臺灣高雄地方法院中
華民國98年10月30日裁定（98年度交聲字第2553號），提起抗告
，本院裁定如下：
    主  文
抗告駁回。
    理  由
一、抗告意旨略以：依道路交通安全規則第61條規定，民眾已具
    備較低級車類駕駛資格後，當其取得高一級車類駕駛資格時
    ，基於1 人1 照之原則，應換發較高一級車類之駕駛執照，
    並准其駕駛較低級之車輛；又按考領各類駕照資格、駕照得
    適用駕駛之車種及晉級考照資格限制等規定，道路交通安全
    規則第60、61、62條，分別定有明文，亦係採1 人1 照制度
    （機車駕駛執照或汽車駕駛執照）；又道路交通管理處罰條
    例第35條關於吊扣駕駛執照之規定，依新修正之同條例第68
    條，並無免除規定，自應依法執行，且違反同條例第22條第
    1 項第4 款之規定，與違反同條例第21條第1 項第1 款之規
    定，其處罰相去甚遠，自不能相提並論。又吊扣駕駛執照之
    目的，並非僅為處罰違反道路交通管理事件之行為人，尚有
    暫時禁止行為人於道路上駕駛，以免其短期內再犯之意，以
    避免駕駛人於短期內駕駛動力交通車輛行駛於道路，而危及
    一般用路人之安全，此一考量公眾用路安全之立法，與個人
    生存權、工作權之保障，兩相權衡所保障之利益，堪認上開
    吊扣駕照之規定，尚在立法機關之立法裁量權限範圍內，並
    無顯然侵害受處分人之生存權及工作權。本件受處分人甲○
    ○領有職業大貨車駕駛執照，既係酒後駕自用小客車違規而
    遭取締，則抗告人依道路交通管理處罰條例第35條第1 項第
    1 款規定吊扣其大型車之駕駛執照，於法自無不合，是原裁
    定顯有違誤，爰依法提起抗告，請求撤銷原裁定等語。
二、經查：受處分人甲○○於民國（以下同）98年9 月4 日夜間
    10時43分許，在飲酒後呼氣酒精濃度為每公升0.32毫克之情
    形下，駕駛車牌號碼0832-LP 號自用小客車，行經高雄縣仁
    武鄉○○路與仁樂街口，為警攔檢查獲，並由原處分機關就
    此交通違規行為裁處罰鍰1 萬9500元、吊扣駕駛執照12個月
    及施以道路交通安全講習之事實，業據受處分人甲○○於原
    審審理中自承不諱，並有本件舉發違反道路交通管理事件通
    知單、違反道路交通管理事件裁決書附卷可稽，其酒後駕駛
    自用小客車違規之事實堪以認定。因駕駛自用小客車，只是
    為辦事使用或休閒使用，而大貨車則是為職業謀生而駕駛，
    二者重要性自不可同日而語。本件受處分人甲○○酒後駕駛
    自用小客車被查獲，原裁決機關除罰鍰1 萬9 千5 百元外，
    若欲另吊扣其駕駛執照，也應吊扣其違規時所駕駛之自用小
    客車駕駛執照，而非吊扣其謀生所用之職業大貨車駕駛執照
    ，原裁決機關另裁決吊扣其非違規時所駕駛之職業大貨車駕
    駛執照，不符合比例原則，自有違誤。又按94年12月14日修
    正、95年3 月1 日施行前之道路交通管理處罰條例第68條固
    規定「汽車駕駛人，因違反本條例及道路交通安全規則之規
    定，受吊扣或吊銷駕駛執照處分時，吊扣或吊銷其持有各級
    車類之駕駛執照」，惟修正後業已刪除「吊扣」之規定，改
    為「汽車駕駛人，因違反本條例及道路交通安全規則之規定
    ，受吊銷駕駛執照處分時，吊銷其持有各級車類之駕駛執照
    」，其修正理由乃係舊法將違法或違規駕駛人所持有各級車
    類之駕駛執照一併吊扣，失之過酷，影響人民工作及生活甚
    鉅，故依修正後之該條規定，受吊扣駕駛執照處分時，僅能
    吊扣違規當時所駕車類之駕駛執照，不再吊扣其持有之其他
    各級車類之駕駛執照。是原審裁定將關於吊扣受處分人甲○
    ○職業大貨車駕駛執照12個月部分撤銷，核無不合，本件抗
    告為無理由，應予駁回。
三、據上論結，應依刑事訴訟法第412 條，裁定如主文。
中    華    民    國    98    年    12    月    17    日
                  刑事第八庭    審判長法  官   洪兆隆
                                      法  官   李政庭
                                      法  官   張盛喜
以上正本證明與原本無異。
不得再抗告。
中    華    民    國    98    年    12    月    17    日
                                      書記官   黃一秋


司法院資訊處製作；財團法人民間司法改革基金會備份。
